【裁判字號】    89,易,4538
【裁判日期】    900828
【裁判案由】    詐欺
【裁判全文】
臺灣高雄地方法院刑事判決                        八十九年度易字第四五三八號
    公  訴  人  臺灣高雄地方法院檢察署檢察官
    被      告  丙○○
右列被告因詐欺案件，經檢察官提起公訴（八十九年度偵緝字第一五八八號），本院
判決如左：
    主  文
丙○○幫助意圖為自己不法之所有，以詐術使人將本人之物交付，處有期徒刑肆月，
如易科罰金，以佰元折算壹日。
    事  實
一、丙○○基於幫助詐欺取財之犯意，明知其所開立付款人（起訴書誤載為發票人）
    華南商業銀行籬仔內分行，帳號○二七二三四號，發票日為民國八十八年三月二
    十一日、三月三十日、四月三十日，面額分別為新台幣（下同）十八萬五千元、
    十六萬元及四十八萬元之支票，均為不能兌現之空頭支票，竟於八十七、八十八
    年間，將上開支票交由不知姓名男子轉售予黃寬虎、陳美伶（上開二人另案偵辦
    起訴），再由黃寬虎及陳美伶分別向甲○○及乙○○詐取財物。
二、案經甲○○及乙○○訴請臺灣高雄地方法院檢察署檢察官偵查起訴。
    理  由
一、訊據被告丙○○固坦承上開三紙支票為其所開立，惟矢口否認有幫助詐欺犯行，
    辯稱：黃寬虎、陳美伶二人伊均不認識，當時是伊朋友綽號「阿光」之人說有急
    用，叫伊開票幫助他，並說時間到了他會將錢匯入，所以伊就幫助他，當時也有
    好朋友在關說，所以伊才幫助他云云。然查，右揭事實業據告訴人甲○○與乙○
    ○指訴綦詳，並經同案被告黃寬虎於偵查中供稱：「我交給甲○○之發票人為丙
    ○○的支票是我以每張六千元之價額向一位不知名男子購買‧‧‧」（見臺灣屏
    東地方法院檢察署八十八年度偵字第五四三三號卷宗內八十九年二月十七日之訊
    問筆錄）等語明確，又被告於偵查中及本院審理時，均無法舉出綽號「阿光」之
    人供本院傳訊，所辯顯係飾卸之詞，不足採信，此外，復有前開支票影本三紙附
    卷可佐，事證明確，被告犯行足堪認定。
二、核被告所為，係犯刑法第三百三十九條第一項之詐欺取財罪之幫助犯，爰依刑法
    三十條第二項之規定按正犯之刑減輕之。審酌被告犯罪之動機、目的、手段、智
    識程度、所生之危害、犯罪後態度等一切情狀，爰量處如主文所示之刑，並諭知
    易科罰金之折算標準，以示懲儆。又被告行為後刑法第四十一條業於九十年一月
    十日修正後公布施行，而於同年月十二日生效，由原來犯最重本刑為三年以下有
    期徒刑之罪，而受六個月以下徒刑或拘役之宣告得易科罰金之要件，修改為犯最
    重本刑為五年以下有期徒刑之罪，而受六個月以下徒刑或拘役之宣告得易科罰金
    之要件，比較新舊法之結果，以新法有利於被告，依刑法第二條第一項前段規定
    ，自應適用裁判時即前開修正之刑法第四十一條第一項規定諭知易科罰金之折算
    標準，附此敘明。
三、據上論斷，應依刑事訴訟法第二百九十九條第一項前段，刑法第三十條、第三百
    三十九條第一項、第二條第一項前段、第四十一條第一項，罰金罰鍰提高標準條
    例第一條前段、第二條，判決如主文。
中      華      民      國      九十      年      八      月  二十八    日
                                  臺灣高雄地方法院刑事第二庭
                                      法  官    劉建利
右正本證明與原本無異。
如不服本判決，應於判決送達後十日內，向本院提出上訴狀。
                                    書記官    洪生輝
中      華      民      國      九十      年      八      月    三十   日
附錄論罪科刑法條：刑法第三百三十九條第一項。
中華民國刑法第三百三十九條
 (普通詐欺罪)
意圖為自己或第三人不法之所有，以詐術使人將本人或第三人之物交付者
，處五年以下有期徒刑、拘役或科或併科一千元以下罰金。
以前項方法得財產上不法之利益或使第三人得之者，亦同。
前二項之未遂犯罰之。


司法院資訊處製作；財團法人民間司法改革基金會備份。
